行　政　法　院　判　決　　　　　　　　　　　　　八十八年度判字第三三六三號
　　原　　　告　甲○○
　　被　　　告　財政部臺灣省北區國稅局
右當事人間因綜合所得稅事件，原告不服行政院中華民國八十八年一月十五日台八八
訴字第○二○三一號再訴願決定，提起行政訴訟。本院判決如左︰
　　主  文
原告之訴駁回。
　　事  實
緣原告民國八十二年度綜合所得稅結算申報，漏報取自國防部中山科學研究院（以下
簡稱中科院）之薪資所得計新台幣（下同）三六八、六四○元，被告乃核定補徵稅額
四七、七八○元。原告不服，申請復查，未准變更，提起訴願、再訴願，遞遭決定駁
回，遂提起行政訴訟。茲摘兩造訴辯意旨如次：
原告起訴意旨及補充理由略謂︰一、本案爭議之要點之一為財政部及其所屬各區國稅
局身為行政主管機關，雖得本於職權依據所得稅法責成行政釋示聲明應稅之主張，但
自六十八年稽徵機關函示徵免原則以來至八十四年十一月十七日確定應稅之期間，中
科院依徵免原則認定免稅，並多次向桃園稅捐稽徵處及被告據實說明，而主管機關除
以七十九、八十三、八十七年所得稅法令彙編之函示，及不作為之默示同意此部分免
稅，導致長期以來中科院員工信賴此等主張，認為財政主管機關以上開函示及不作為
默示，乃基於行政一體原則，授權國防部及中科院或其他公務機關之相互認定並合於
行政行為明確性原則下，在實質上已存在信賴之法律效力，因而作為生涯規劃，處置
財產，故應有行政法上「信賴保護」原則之適用，依據鈞院七十六年判字第四七四號
判決文示以「．．．不管行政機關之決定是否合法，除了重大且明顯之瑕疵或其違法
係可歸責於納稅義務人外，行政機關之行為一經表露於外，人民通常會對所造成的法
律狀態之存續寄以信賴，並以之作為依據，此種依據信賴，應受保護」，及一般法學
原理亦皆言「信賴保護原則」，係指人民信賴政府機關之決定，就其生活關係已有適
當之安排，政府機關應給予保護或給予合理補償而言，是以財稅機關在七十九、八十
三年版所得稅法令彙編中以各函示之意旨及長期不作為之默示，所造成之財政部六十
八台財稅三八五○一號函無效的法律效力，應使中科院非軍職員工在八十四年十一月
十七日行政院台八十四財三七○○七號發布前享有「信賴保護」的利益，此為財稅機
關基於八十三年版所得稅令彙編之函示意旨所必須允諾的法律保護結果，及僱聘機關
事業主管（國防部及中科院）必須負擔的稅負，因此往前補課五年稅之處分顯然違反
八十三年台財稅第八三一六○七六六一號函示之效力，實屬違法，理應辨明。二、所
得稅法第九十四條第一項：「扣繳義務人於扣繳稅款時，應隨時通知納稅義務人，並
依本法第九十二條之規定，填具扣繳憑單發給納稅義務人，如原扣稅額與稽徵機關核
定稅額不符時，扣繳義務人於繳納稅款後，應將溢扣之款退還納稅義務人；不足之數
由扣繳義務人補繳，但扣繳義務人得向納稅義務人追償之。」明白規定扣繳義務人即
中科院院長及主辦會計，有先行代納稅義務人繳納之義務。固然同法第八十九條第二
項有「扣繳義務人未履行扣繳義務責任，而有行蹤不明或其他情事，致無從追究者，
稽徵機關得逕向納稅義務人徵收之」的述。卻完全不適用於中科院非軍職員工五年
補課稅案中，其理至明，因為中科院為國家機關，扣繳義務人承命行事，不敢稍有潛
越，復有國防部、行政院等上級機關可資追究，非無從也。更何況稅捐稽徵法第四十
八條之三（修正條文）復有「納稅義務人違反本法規定，適用裁處時之法律。但裁處
前之法律有利於納稅義務人者，適用最有利於納稅義務人之法律。」（從新從輕之原
則）及中央法規標準法第十八條「．．．但舊法規有利於當事人而新法規未廢除或禁
止所聲請事項，適用舊法規。」（從優原則）之立法旨意，皆明白律定認事用法之原
則，必須優先考慮對人民（納稅義務人）最有利之部分後，仍然無法免除其責時，方
得對人民（納稅義務人）處分，此為先進民主國家所普遍遵行的原則。所以財政部及
其所屬各區國稅局，直接向中科院非軍職員工追課五年稅之處分，顯然有違所得稅法
第九十四條第一項法定之程序正義。三、財政部六十八年台財稅三八五○一號徵免原
則及行政院台八十四財三七○○七號補充規定，明顯變更人民之權利、義務者，有牴
觸中央法規標準法第五條、第六條之意旨，復未遵第七條．．．並即送立法院之規定
，亦明顯有違程序上之正義。四、就稅法而言，稅捐稽徵法為規範所有稅法之稽徵程
序，相對於所得稅法單就個人綜合所得稅及營利事業所得稅所為單純規範而言，則稅
捐稽徵法為稅法之普通法，所得稅法為所得稅之特別法，無可置疑。所以就中央法規
標準法第十六條「法規對其他法規所規定之同一事項而為特別之規定者，應優先適用
之，其他法規修正後，仍應優先適用。」特別法優於普通法律定原則，足見稅捐稽徵
法第二十一條第一項第一款、第三款之規定，目標顯然應為中科院，及其上級機關國
防部、行政院。五、人民固然有納稅之義務，但必須以法律定之，以杜徵、納雙方之
爭議，減少人民的痛苦感，是謂「租稅法定主義」；人民為「權利主體」並非「權利
客體」，是與國家行政權站在平等地位，這是先進法治國家行政法的圭臬，不可替代
的主流思想。在傳統的威權政治文化裡，卻呈現行政法不完備，或是過度保護行政機
關的現象，作出「不教而誅」的錯誤判決。姑不論新的「行政程序法」，已規範未來
行政機關不論是制定行政命令或作成行政處分，都必須尊重人民的參與權。法律規定
，行政機關頒佈行政命令或作成行政處分前，必須讓人民調閱相關文件，表達意見甚
至召開公聽會，必要時還要舉行言詞辯論的法制，何時公佈實施﹖即現今之中央法規
標準法都已略具此一法治思想之雛形，且其為規範憲法與法、法與法之間、法與命令
之間之關係已甚為完備，可謂僅次於憲法的法中之法，是以其第一條「中央法規之制
定、施行、適用、修正及廢止，除憲法規定外，依本法之規定。」可證其效力。今原
告援引其中規定，為自身之權利之保障而興訟，乃是天經地義之事。原告依該法第十
六條「法規對其他法規所規定之同一事項而為特別規定者，應優先適用之。其他法規
修正後，仍應優先適用。」（特別法優於普通法之原則）第十七條「法規對某一事項
規定適用或準用其他法規定之規定者，其他法規修正後，適用或準用修正後之法規。
」（法規修正後之適用或準用）第十八條「各機關受理人民聲請許可案件適用法規時
，除依其性質應適用行為時之法規外，如在處理程序終結前，據以准許之法規有變更
者，適用新法規，但舊法規有利於當事人而新法規未廢除或禁止所聲請之事項者，適
用舊法規。」（從新從優原則）等法規相互關係之規範，以無可置疑的主張所得稅法
第九十四條第一項：扣繳義務人於扣繳稅款時，應隨時通知納稅義務人，並依本法第
九十二條之規定，填具憑單發給納稅義務人，如原扣稅額與稽徵機關核定稅額不符時
，扣繳義務人於繳納稅款後，應將溢扣之稅款退還納稅義務人；不足之數由扣繳義務
人補繳，但扣繳義務人得向納稅義務人追償之」，第八十九條第二項「扣繳義務人未
履行扣繳義務責任，而有行蹤不明或其他情事，致無從追究者，稽徵機關得逕向納稅
義務人徵收之」的規定，為最有利於納稅義務人，其中尤以「致無從追究者」為最具
關鍵之字眼，蓋中科院為國家機關，非無從追究者也。復查鈞院11.六十八判字第
七六七號：「．．．事業給付利息時，應依規定扣取稅款，如未扣稅款者，應責令其
賠繳。」1.4.六十九年度判字第五號判決要旨：「．．．營利事業登記所記載之負
責人，對於薪資、租金及利息之所得稅，未依法扣繳，被查覺後，復未於期限內提出
申辯，稽徵機關應責令其賠繳未依法扣繳之所得稅款。」5.12.七十年度判字第三九
九號判決要旨：「．．．舞廳支付舞女之鐘點費，如涉嫌短扣稅款者，應責令舞廳負
責人賠繳。」10.七十四年度判字第一五三七號判決要旨：「．．．利息所得稅扣
繳義務人，未依規定扣繳稅款者，應負補繳稅款之責。」皆可見鈞院以往對民間事業
主以所得稅法第九十四條第一項嚴懲的立場，何以換到行政院、國防部、中科院等官
方老板時，骨氣就沒有了﹖難道這些舞女、民間企業的員工及利息所得人不是納稅義
務人，且更有特權可以變更納稅人納稅義務順位呢﹖顯然是祇許州官放火、不許百姓
點燈的現代版。亦明顯違反行政法上「禁反言」之原則。如果民間企業主群起效尤，
舉中科院（事業主為國家，而非中科院院長或主辦會計）未履行扣繳義務人之義務卻
可以免責之事由，同樣不履行扣繳義務，則稅制另一種崩盤的責任，不是賭氣呈一時
之快之判決者所能承擔。由以上例證，原告嚴正的主張以憲法第七條：「中華民國人
民，無分男女、宗教、種族、階級、黨派，在法律上一律平等。」之平等原則及所得
稅法第九十四條第一項、第八十九條第二項之規定為符合稅捐稽徵法第四十八條之三
「．．．適用最有利納稅義務人之法律」之從新從優原則。鈞院有義務撤銷原處分。
四、「程序正義」是行政法的一項重要原則，蔣經國總統（曾先後任國防部長、行政
院長）、嚴家淦總統（曾任行政院長）、孫運璿先生、俞國華先生、李煥先生、郝柏
村將軍（曾任參謀總長兼中山科學研究院院長、行政院長）、連戰副總統（前任行政
院長）等皆擬定執行國防武器自主研發政策，而涉嫌以「品位加給、技術津貼」為免
稅的違法承諾，誘騙這些國內外高科技人才，竭盡心智，為國研發國防新武器，如劍
二陸射、艦射型飛彈等武器，成果卓著。然而卻導致這些科技人才，人格無端蒙上污
點，橫遭稅官以逃漏稅之罪名相侮辱，名節受損，難以彌補。此可以中科院於民國五
十五年成立時，就已有「品位加給、技術津貼」之給與，直至六十八年，由中科院員
工具名檢舉未依法納稅，財政部函請國防部查明給付性質，已經歷十三個寒暑；且國
防部更以基於業務機密之理由無從提供。財政部雖擬具處理辦法，報奉行政院函準予
備查，並於同年十一月三十日以台財稅三八五○一號函復國防部徵免原則，唯行政院
、國防部、中科院基於國防武器自主研發政策需要，並未示知員工知悉。且財政部雖
發文給國防部後，歷經十四載，卻無進一步具體作為，實在難於令人相信，唯一合理
的解釋，就是配合國防部武器自主研發的政策，而不作為。又財政部稅制委員會復於
七十九年、八十三年、八十七年所編印各版所得稅法令彙編中，分別以10.18.台財稅
第七九○七一四三三四號函、8.台財第八三一六○七六六一號函、9.台財稅
第八七一九六五三六六號函再三向人民宣示，凡未編入該年度版之「本部及各權責機
關所對外發布舊函示，非經其重行核定，一律不再援引適用」，經遍查其七十九、八
十三、八十七各年度版之所得稅法令彙編中皆未列入財政部六十八台財稅三八五○一
號及行政院台八十四財三七○○七號函，依上開各年度版所得稅法令彙編首揭各函示
之意旨，應為無效之函示，必經各權責機關重新核定後，始重新生效。更可證其為配
合國防武器自主研發政策而採的相對措施。行政院院會議及各權責機關內部之協調、
會議之意見，除非對外正式發佈，否則人民無從知悉，是以國防部、財政部、基於國
防武器自主研發政策之需要，秘而不宣六十八台財稅三八五○一號函，人民自無義務
受其拘束。且中央法規標準法第七條：「各機關依其法定職權或基於法律授權訂定之
命令，應其性質分別下達或發布，並即送立法院。」明白規定上述台財三八五○一
號及行政院台八十四財三七○○七號函，應送立法院備查。顯然行政機關未送立法院
備查，便宜行事之心態，更不合本節首揭行政法「程序正義」之原則，故依前開各年
度版之所得稅法令彙編首揭各函示之意旨，行政院及財政部如欲起課中山科學研究院
非軍職員工品位加給或技術津貼之稅賦，必須立刻重新函示，方能起課，否則政府即
難脫「不教而誅」之千古罵名，人民亦將抗爭不斷，陷入混亂不安之局面。五、中科
院是根據動員戡亂臨時條款第四條戡亂時期本憲政體制授權總統得設置動員戡亂機構
，決定動員戡亂有關大政方針及第五條總統為適應動員戡亂需要，得調整中央政府之
行政機構、人事機構及其組織所授予總統之權力，而由蔣介石總統創立的。歷任行政
院長亦皆依據憲法第一百六十六條「國家應獎勵科學之發明與創造．．．」及第一百
六十七條「國家對於左列事業或個人，予于獎勵或補助．．．三於學術或技術有發明
者．．．為法源，核予中科院非軍職員工部份所得（即品位加給、技術津貼）免徵所
得稅之租稅優惠，苟非有此法源依據，否則中科院非軍職員工歷經二十五載漫長歲月
「品位加給、技術津貼」皆未依法扣稅，則歷任行政院長、財政部長、國防部長皆難
逃包庇縱容犯罪之事實，而中科院非軍職員工依所得稅法第八十九條第二項之「．．
．致無從追究．．．」之規定，及刑法第十三條「行為人對於構成犯罪之事實，明知
並有意使其發生者為故意。行為人對於構成犯罪事實，預見其發生而其發生並不違背
其本意者以故意論。」等刑法規定，要求追究歷任行政院長、財政部長、國防部長之
教唆刑責，更振振有辭了。雖然憲法第十九條明定人民有納稅之義務，歷任行政院長
、財政部長、國防部長亦必皆考量過，將給予中科院非軍職員工之薪資，分為本薪、
及品位加給、技術津貼兩大部員份，而本薪部分依法扣稅，使其合乎憲法第十九條的
人民有納稅之義務之規定，至於品位加給、技術津貼部分則依憲法第一百六十六條及
第一百六十七條之獎勵原則，予以免稅獎勵，此種處置堪稱允當。所以中科院非軍職
員工品位加給、技術津貼之免稅實體，雖未明載入所得稅法第四條所列舉諸免稅事由
中，但條列式之事項，難免掛一漏萬之誤，要之憲法本文第一百六十六條、第一百六
十七條及增修條文第十條基本國策皆強調「國家應獎勵科學技術發展及投資，促進產
業升級．．．」已明示保障科學研究者應予獎勵，實無劃蛇添足之必要。況且「人腦
更為研發之動力」，實較企業投資者更應以獎勵，蓋光有資金，卻無可用之人腦，促
進產業升級不過是一場空談吧。又查憲法二十二條「凡人民之其他自由及權利，不妨
害社會秩序，公共利益者，均受憲法保障。」第二十三條「以上所列舉之自由權利，
除為防止妨礙他人自由，避免緊急危難，維持社會秩序或增進公共利益所必要者外，
不得以法律限制之。」十分明白的界定，人民之其他自由及權利均受憲法之保障，蓋
中科院非軍職員工受歷任行政院長、國防部長之託，執行國家暨定的國防武器自主研
發政策，先後完成IDF 戰鬥機、雄峰飛彈、天劍一型、二型飛彈、天劍二型陸射型飛
彈（取代向美採購之刺針飛彈即省下數億美金之經費）等等可公佈或不可公佈之科技
，顯然都是增進公共利益（外購科技或武器，都較以往有利），維持社會秩序（兩岸
軍力不致失衡太多，導致對岸軍事冒險），保護他人（非妨礙他人）自由，避免緊急
危難（兩岸軍力不致失衡太多，導致對岸軍事冒險）之事業功蹟，因之而獲得主政者
之租稅勵優惠權利，是合乎憲法第二十三條「．．．不得以法律限制之。」的保障
。倘若鈞院不作如是觀，則歷任行政院長、國防部長將難逃包庇縱容逃漏稅之責，而
國防武器自主研發之政策則為禍國殃民之國策。六、綜合上述，人民為執行基本國策
，且合乎憲法第二十三條之要件所獲得的權利．．．自不得以法律限制之。歷任行政
院長、財政部長、國防部長基於憲法第一百六十六條及第一百六十七條及憲法增修條
文國家應獎勵科學研究與發明的基本國策，核予中科院非軍職員工之本薪為應稅所得
，使合於憲法第十九條：「人民有依法律納稅之義務」，而將「品位加給、技術津貼
」以合以基本國策及憲法第二十二條、第二十三條「人民之其他自由與權利．．．」
「．．．不得以法律限制之」之保障要件如本文末段所揭示之理由予於免稅勵，納
稅與免稅，並行不悖，實為允當，所以歷經四分之一世紀（二十五年）「品位加給及
技術津貼」皆為免稅所得，苟非有憲法明文保障，則歷任行政院長、財政部長、國防
部長皆難逃縱容包庇逃漏稅之責。而鈞院對於所得稅法第九十四條第一項及第八十九
條第二項之判決，竟然官民有別，可能引起民間扣繳義務人群起效尤，而致稅制另一
種崩盤，是不可不慎之也；且其為稅法及中央法規標準法所明定為對納稅義務人為最
有利之規定，理應擇用之，以符「平等原則」、「禁反言原則」及「程序正義」，並
為政府去除「不教而誅」之惡名，維持憲法之尊嚴於不墜。基於前述理由請命中科院
參加訴訟，並行言詞辯論，賜判撤銷原處分及一再訴願決定等語。
被告答辯意旨略謂︰一、經查中科院之預算雖分別計晝編列人事費支應其員工之各項
給與，但實際上領受「科技品位加給」或「技術津貼」之非軍職人員，無論配屬之單
位或參與不同計畫，悉依該院所訂「科技人員品位加給支給標準表」、「技術員薪給
標準表」之等級，每月按級定額領取「科技品位加給」或「技術津貼」，該院與其聘
僱人員之約定事項亦載明所指薪給，除實物代金及眷補費外，包括全部給與，是以該
院非軍職人員所領受之「科技品位加給」或「技術津貼」，核屬其因提供勞務所取得
之報酬，另被告於八十二年間曾派員前往該院現場瞭解結果，該院支付非軍職人員之
「科技品位加給」及「技術津貼」係採按月給付方式，是依所得稅法第四條第八款規
定及財政部六十八年十一月三十日台財稅第三八五○一號函、八十四年八月十四日台
財稅第八四一六四一四一八號函、行政院秘書長八十四年十月十七日台八十四財三七
○○七號函等函釋意旨，原核定以系爭薪資所得（研究補助費或品位加給）三六八、
六四○元，併課當年度綜合所得額，核定應補稅額四七、七八○元，要無不合。二、
按財政部六十八年十一月三十日台財稅第三八五○一號函釋，中科院發給研究人員之
研究加給依職級按月定額發給者，應屬各項研究人員之薪資所得，應於給付時依法辦
理扣繳，所得人並應於年度結算申報時合併申報課稅，並自六十九年一月起適用。是
「品位加給」屬薪資所得應合併申報課稅已臻明確，原告主張顯係對法令之誤解。三
、另主張稅捐稽徵人員逐年審閱中科院相關之會計資料，對系爭金額未予扣繳，均未
予置喙，顯證同意中科院對該所得性質認定為研究補助費，屬免稅範圍乙節，查就中
科院系爭「品位加給」或「技術津貼」是否依法扣繳、申報情事，於被告成立前即八
十年元月間經桃園縣稅捐稽徵處大溪分處去函中科院請依法辦理，被告成立後亦先後
多次函請中科院提示資料供核，此有被告大溪稽徵所八十三年一月二十二日北區國稅
大溪審第00000000號等函件可稽，是原告主張委無足採。四、原告又主張八
十一年十一月三日中科院以（八十一）訓誠字第一六八七三號函說明系爭研究補助費
（品位加給）應屬免徵所得稅範圍，被告並無疑義乙節，查依該函內容僅係說明中科
院薪資給付方式，而被告亦未據此函覆系爭品位加給屬免稅所得；又依上揭行政院秘
書長來函已明確指示中科院給付非軍職人員之科技品位加給與技術津貼免扣繳所得稅
乙案，與現行法令規定不合，應依法課徵所得稅。且按現行所得稅法對此相關之規定
條文，係於五十二年制訂迄今，對系爭「品位加給」及「技術津貼」應依法課徵所得
稅之規定並未修正，被告依所得稅法規定補徵八十二年度綜合所得稅，依法並無不合
，請予維持。五、另主張中小學教師課後輔導、暑期活動非屬免稅，其處理與中科院
不一致云云，查中小學教師上開所得與本案之補徵無，原告主張，亦不足採。六、
綜上論述：原處分（復查決定）及一再訴願決定並無違誤，請駁回原告之訴等語。
　　理  由
按「左列各種所得，免納所得稅：一、．．．八、中華民國政府或外國政府，國際機
構、教育、文化、科學研究機關、團體，或其他公私組織，為勵進修、研究或參加
科學或職業訓練而給與之學金及研究、考察補助費等。但受領之學金或補助費，
如係為授與人提供勞務所取得之報酬，不適用之。」「個人之綜合所得額，以其全年
左列各類所得合併計算之．．．第三類：薪資所得：凡公、軍、警、公私事業職工薪
資及提供勞務者之所得：一、為薪資所得之計算，以在職務上或工作上取得之各種薪
資收入為所得額。二、前項薪資包括：薪金、俸給、工資、津貼、歲費、金、紅利
、各種補助費及按月或按年分期給付之退休金或養老金。．．．」分別為所得稅法第
四條第八款及第十四條第一項第三類所明定。次按「一、凡依職級按月定額發給者，
應屬各該研究人員之薪資所得，應於給付時依法辦理扣繳，所得人並應於年度結算申
報時合併申報課稅。二、如係按研究計劃個案給付、並非通案按職級按月給付者，則
為研究補助費，依法可免納所得稅。三、如屬第一種情形，中科院以往未依法扣繳，
所得人以往年度亦未申報納稅者，應即請中科院轉知各所得人自行向稽徵機關補報並
補繳應納稅款，可免予處罰，自六十九年一月起，中科院應於給付時依法扣繳，所得
人應於每年終後合併申報綜合所得稅。四、本案經報奉行政院六十八年十一月八日台
六十八財第一一二○四號函准予備查在案。」亦為財政部六十八年十一月三十日台財
稅第三八五○一號函釋在案。又「中科院給付非軍職人員之科技品位加給暨技術津貼
，免扣繳所得稅一案，與現行法令規定不合，奉示：本案應依法課徵所得稅；至追課
以往年度所得部分，請洽商財政部妥為處理．．．」復經行政院秘書長八十四年十月
十七日台八十四財三七○○七號函釋在案。本件原告八十二年度綜合所得稅結算申報
，短報取自中科院之薪資所得三六八、六四○元，案經被告查得，核定補徵稅額四七
、七八○元。原告不服，以系爭所得係研究補助費，依行為時所得稅法第四條第八款
規定，應屬免稅所得，且系爭所得係依研究計畫專案申請及依各員工參與程度分別計
算發放，並非定額給付，於會計上採按月給付僅屬權衡變通辦法，其性質符合財政部
六十八年十一月三十日台財稅字第三八五○一號函釋，稽徵機關逐年至中科院查閱相
關會計資料，亦對系爭所得未予扣繳一節未予置理，中科院據以認定系爭研究補助費
係屬免稅所得，應屬合法、適當，稽徵機關於經過數年後始為應稅主張，有違信賴原
則云云，申經復查結果，以原告為中科院非軍職員工，八十二年度領取自中科院薪資
中之三六八、六四○元屬品位加給，為其所不爭，而中科院之預算雖分別依計畫編列
人事費支應員工之各項給與，然領受科技品位加給或技術津貼之非軍職人員，無論配
屬之單位或參與不同計畫，悉依該院所訂「科技人員品位加給支給標準表」「技術員
薪給標準表」之等級，每月按級定額領取科技品位加給或技術津貼。中科院聘僱人員
之約定事項亦載明薪給除實物代金及眷補費外，包括全部給與，業經被告所屬大溪稽
徵所赴中科院查閱資料瞭解無誤，並為中科院八十一年十一月三日八十一訓誠字第一
六八七三號函所明示，系爭品位加給自始即屬薪資所得，自應依法合併申報繳稅，原
核定並無不合，乃未准變更。原告仍不服，循序提起行政訴訟，而為如前揭事實欄所
載之主張。惟查中科院之預算雖分別依計畫編列人事費支應員工之各項給與，但實際
上領受「品位加給」或「技術津貼」之非軍職人員，無論配屬之單位參與不同計畫，
均依該院所訂「科技人員品位加給支給標準表」、「技術員薪給標準表」之等級，每
月按級定額領取科技品位加給或技術津貼。且該院與其聘僱人員之約定事項亦載明所
指薪給，除實物代金及眷補費外，包括全部給與，其非軍職人員所領受之科技品位加
給或技術津貼，核屬因提供勞務所取得之報酬，應無行為時所得稅法第四條第八款免
納所得稅規定之適用。再中科院八十一年十一月三日（八一）訓誠字第一六八七三號
函致被告，說明該院各類薪資扣繳所得稅狀況：「以該院於年度開始即訂有各項研究
計畫，並按照研究計畫逐月實施。各項研究計畫除一般經費外，為獎勵科技人員竭盡
心智參與研發工作，另編列研發人員研究補助費及技術津貼。為便利作業，研發人員
研究補助費係採按月發放方式，再經由成本歸戶手續，回歸計畫預算內（研究補助費
採個案給付，必將增加人力及作業之負擔，不符經濟效益）」等語，足見中科院給付
非軍職員工之品位加給及技術津貼之所得，屬經常性研究補助費給與，且依職級按月
定額支給，為提供勞務所取得之報酬，依首揭行為時所得稅法第四條第八款但書及第
十四條第一項第三類之規定，核非免稅之薪資所得，被告依法發單補徵稅款，於法並
無不合。而首揭所得稅法之規定一直未變更，僅解釋該稅法之行政院及財政部之函釋
變更，上開函釋之變更自應依法追溯至首開稅法頒佈時生效適用，原告謂法律見解或
行政命令縱有變更，應自新函令頒布日生效，基於信賴利益原則不得追溯補徵云云，
於法無據。至於系爭八十二年度之「品位加給」及「技術津貼」，中科院於當期發放
時，縱未依法扣繳，但原告該所得既非免稅所得，亦未依法申報，且未逾核課期間，
被告依法予補徵，尚無不合，原告主張本件有違信賴保護及程序正義原則云云，要無
可採。綜上所述，被告核定原告漏報本期取自中科院給付之薪資所得三六八、六四○
元，補徵其當年度所得稅，並無違誤，一再訴願決定遞予維持，亦均無不合。原告起
訴意旨，仍執前詞指摘，難認為有理由，應予駁回。又本件事證已明，原告請求命中
科院參加訴訟，並行言詞辯論，核無必要，併此明。
據上論結，本件原告之訴為無理由，爰依行政訴訟法第二十六條後段，判決如主文。
中    華    民    國     八十八      年      八      月     二十七      日
                    行 政 法 院 第 六 庭
                                審 判 長 評  事      鍾  曜  唐
                                         評  事      徐  樹  海
                                         評  事      高  啟  燦
                                         評  事      林  家  惠
                                         評  事      劉  鑫  楨
右  正  本  證  明  與  原  本  無  異
                                         法院書記官  陳  佩  玲
中    華    民    國     八十八      年      八      月     二十七      日
